【裁判字號】    94,建,162
【裁判日期】    950929
【裁判案由】    給付承攬報酬
【裁判全文】
臺灣臺北地方法院民事判決               94年度建字第162號
原      告
即反訴被告  展暘有限公司
法定代理人  甲○○
訴訟代理人  張立業律師
複  代理人  王世豪律師
被      告
即反訴原告  乙○○
訴訟代理人  張建鳴律師
            莊佳樺律師
            張家豪律師
上列當事人間請求給付承攬報酬事件，本院於民國95年 9月19日
言詞辯論終結，判決如下：
    主      文
被告應給付原告新台幣肆拾萬陸仟零壹拾柒元，及自民國九十
四年五月十四日起至清償日止，按年息百分之五計算之利息。
原告其餘之訴駁回。
訴訟費用由被告負擔五分之三，餘由原告負擔。
本判決第一項於原告以新台幣壹拾伍萬元供擔保後，得假執行；
。但被告如以新台幣肆拾萬陸仟零壹拾柒元為原告預供擔保，
得免為假執行。
原告其餘假執行之聲請駁回。
反訴原告之訴及假執行之聲請均駁回。
反訴訴訟費由反訴原告負擔。
    事實及理由
壹、程序方面：
一、原告即反訴被告之法定代理人原為洪玉珊，嗣於訴訟中變更
    為甲○○，經於民國95年7 月18日向本院為承受訴訟之聲明
    （見卷2第4頁、第5頁），核無不合，應予准許。
二、按被告於言詞辯論終結前，得在本訴繫屬之法院，對於原告
    及就訴訟標的必須合一確定之人提起反訴；反訴之標的非專
    屬他法院管轄，或與本訴之標的及其防禦方法相牽連者，得
    提起反訴，民事訴訟法第259 條、第260條第1項分別定有明
    文。本件反訴原告以反訴被告超收報酬、其得依約請求逾期
    違約金罰款為由提起反訴，與反訴原告在本訴之防禦方法互
    相牽連，且其反訴亦非專屬他法院所管轄，核與前述規定相
    符，亦應准許。
三、次按訴狀送達後，原告不得將原訴變更。但擴張或減縮應受
    判決事項之聲明者，不在此限；被告於訴之變更或追加無異
    議，而為本案之言詞辯論者，視為同意變更或追加，民事訴
    訟法第255條第1項第3款及第2項定有明文。本件反訴原告於
    提起反訴時，原聲明：(一)反訴被告應給付反訴原告新台幣
    （下同）1,687,120 元，及自反訴狀送達翌日起至清償日止
    ，按年息5%計算之利息；(二)願供擔保，請准宣告假執行 (
    見卷1第78頁)。嗣於訴訟程序中95年9 月11日具狀擴張訴之
    聲明為：(一)反訴被告應給付反訴原告1,904,284 元，暨反
    訴狀送達之翌日起起算至清償日止，按年息5%計算之利息。
    反訴被告應自95年9 月20日起至最後事實審言詞辯論終結之
    日止，按日給付反訴原告1,698 元及應給付日之翌日起至清
    償日止，按年息5%計算之利息。(二)願供擔保，請准宣告假
    執行（見卷二第80頁）。核屬擴張應受判決事項之聲明，且
    反訴被告對上擴張並無異議，並逕為本案之言詞辯論，則依
    上開規定，亦應予准許。
貳、實體方面：
一、原告(即反訴被告)主張：
(一)本訴部分: 兩造於93年11月12日簽訂承攬契約書 (下稱系爭
    契約) ，約定由原告承攬被告所有坐落於台北縣新店市○○
    路11巷56號建物之設計裝修工程，施工期間自93年11月16日
    起至94年1月31日止，共計54個工作天，工程總價為1,698,0
    00 元，稅金外加，付款方式約定為訂約時給付2萬元，開始
    施工時，給付489,400元，待工程進行至1/2時，再給付509,
    400元，工程完工時，再給付509,400元，驗收完畢後再給付
    尾款169,800 元。嗣原告依系爭契約之約定進場施工，於施
    工過程中，經雙方協議而增減部分工程，原告已依約完工並
    經被告分3次驗收完成，被告竟拒不給付工程尾款169,800元
    、追加減工程款362,800元，合計532,600元。另被告於簽訂
    系爭契約時，特別要求磁磚要由被告自行挑選，原告遂陪同
    被告前往磁磚供應廠商即大永磁磚行選購，磁磚材料費用則
    由被告自行與大永磁磚行協議，惟被告向大永磁磚行選購價
    值215,072 元磁磚後，卻拒不給付費用，經原告與磁磚供應
    商協議，乃由原告受讓其對被告之債權而由原告向被告請求
    給付。原告依承攬及債權讓與之規定聲明：1.被告應給付原
    告747,672 元，及自起訴狀送達翌日起至清償日止，按年息
    5%計算之利息。2.願供擔保請准宣告假執行。
(二)反訴部分：兩造同意並經由「台北市室內設計裝修商業同業
    公會」就系爭契約爭執之工項為鑑定，其鑑定報告書業已載
    明應扣減之金額或合理補償費用，是反訴原告主張之逾期罰
    款、修補費用及損害賠償之金額，均無理由，並聲明如主文
    第5項所示。
二、被告(即反訴原告)主張：
(一)本訴部分：因系爭工程有明顯瑕疵並未經被告分三次驗收完
    成，且原告於94年2月底方完工，完工後才於同年3月中旬羅
    列追加減工程之明細，其追減部分係原告自認未完工而應扣
    減之工程報酬，而未經被告同意自行追加部分，則原告亦無
    理由依合約向被告為請求。且縱使原告施作完全無瑕疵，工
    程報酬也應為：原工程總價 (即1,698,000元)- 原告自承未
    完成之追減工程 (即126,500元) =1,571,500 元。而被告既
    已給付1,528,200元，則原告也僅能依系爭契約再請求43,30
    0元 (即1,571,500元-1,528,200 元)。但因原告施作工程有
    瑕疵，尚應扣減金額包括：1.原告應完工但原告未完工之部
    分應從報酬中扣除423,050 元；2.應修補而未修補之瑕疵，
    請求減少報酬37,900 元。上開應扣減之金額共計460,950元
    ，則原告請求被告給付之工程尾款及追加減工程款，即屬無
    據。另原告主張由大永磁磚行債權讓與之款項，則應由大永
    磁磚行舉證，並聲明：1.原告之訴及其假執行之聲請均駁回
    。2.如受不利判決願供擔保，請准免為假執行。
(二)反訴部分：因反訴被告承攬工程有瑕疵，應從報酬中扣減46
    0,950元，故原告僅能向被告收取1,237,050元 (即工程總價
    1,698,000元-應扣減金額460,950元=1,237,050元)，但被告
    卻已給付1,528,200元，故反訴被告應返還逾收之294,150元
    。另依系爭契約，因反訴被告遲延完工，反訴被告應自原完
    工日即94年1月31日翌日起按日給付工程總價1,698,000元之
    千分之一即1,698 元予反訴原告，則自94年2月1日起算至95
    年9月19日，共計遲延533天，合計遲延罰款共905,034 元。
    又因工程瑕疵所生之瑕疵結果損害，包括：垃圾清運 4,500
    元、防水工程169,500 元、廢料運除38,600元、天花板漏水
    之補訂工程16,500元、因反訴原告未能使用系爭房屋所生相
    當於租金之損害以每月租金28,000元計算，計17月共476,00
    0元。並聲明：1.反訴被告應給付反訴原告1,904,284元，暨
    反訴狀送達之翌日起起算至清償日止，按年息5%計算之利息
    。反訴被告應自95年9 月20日起至最後事實審言詞辯論終結
    之日止，按日給付反訴原告1,698 元，及應給付日之翌日起
    至清償日止，按年息5%計算之利息。2.反訴原告願供擔保，
    請准宣告假執行。
三、兩造不爭執之事實：
(一)兩造於93年11月12日簽訂系爭契約，其工程承攬總價為1,69
    8,000元，施工期自93年11月16日起至94年1月31日止，共計
    54 個工作天。付款方式為訂約時給付2萬元，開始施工時給
    付489,400 元，工程進行至1/2時，再給付509,400元，工程
    完工後，再給付509,400元，驗收完畢再給付尾款169,800元
    ，被告就系爭工程共計已給付原告工程款共計1,528,200 元
    （包含系爭契約第6條第4項所載之完工款509,400 元）。另
    系爭契約第10 條第1項載明倘原告未能按期完成，原告應按
    日以工程總價1/1000即1,698 元賠償被告，被告並得於工程
    款中扣除之 (見卷1第8頁)。
(二)兩造同意以「台北市室內設計裝修商業同業公會」就系爭契
    約之報價單、追加工程明細表、系爭工程目前之現狀有無瑕
    疵、可否補正及補正費用為何進行鑑定，經該公會於95年 5
    月3日以 (95)設達會字第950031號函檢送鑑定報告書 (見卷
    1第147頁及附件之鑑定報告書)。
(三)系爭工程不含磁磚費用，且被告曾至大永磁磚行選購磁磚 (
    見卷1第50頁)，大永磁磚行業將其得對被告請求之磁磚費用
    讓與予原告 (見卷1第174頁)。
四、本訴部分：原告得向被告請求之金額為436,017元。
(一)查：系爭契約第12條明文約定「雙方對本合約約定事項有所
    爭議時，同意委由台北市室內設計『裝飾』（應係『裝修』
    之誤）商業同業公會協調解決之，調解結果，雙方應切實履
    行，調解費用由雙方負擔。」（見卷1第8頁背面），依上約
    定即知，兩造已同意將系爭工程所生之爭議，交由台北市室
    內設計裝修商業同業公會調解，並均願無條件履行調解結論
    。次查：就系爭工程所生之爭議（包括追加及追減工程），
    經兩造於訴訟中同意（見卷1第55頁），由本院委由台北市
    室內設計裝修商業同業公會加以鑑定，該公會並於94年11月
    29 日會同兩造並參考被告所提之資料及主張之瑕疵或未完
    工之意見，於95年4月24日做成鑑定報告書，臚列兩造爭執
    之事項，並具體表示鑑定意見，該鑑定報告書已充分考量兩
    造就系爭所產生之爭議，即足堪認定，經核該鑑定結果，並
    無何明顯偏頗或疏漏，則上鑑定報告書之鑑定意見，即堪採
    信，且足認係系爭契約上述約定之「調解結果」，依約應生
    拘束兩造之效力，並得於兩造無法協調驗收之情形下，依鑑
    定報告書之鑑定意見為被告之驗收意見。被告於鑑定後主觀
    認鑑定未周全，除聲請傳喚證人李奇謀外（見卷1第186頁）
    ，並聲請再行函詢鑑定單位（見卷2第22頁至第23頁），核
    與系爭契約上述約定不符，不應准許。
(二)次查：原告於94年7月15日主張其已於94年3月初將房屋鑰匙
    及請款單交予被告（見卷1 第47頁），就交還鑰匙之事實，
    被告均未曾以書狀否認；另就系爭工程追加工項部分，雖未
    見被告簽認或相當同意於之字樣，然實際上原告確有該追加
    工項之施作，且達28項之多等情，既有上述鑑定報告書在卷
    可資佐證，而被告於原告施工期間曾多次前往現場監工之事
    實，復為被告所不爭，被告若真未就追加工項與原告達成合
    意，其豈有於施工期間不對原告為阻止之意思表示，是依上
    事實，即足堪認兩造已就追加工項達成承攬之合意。則依承
    攬人通常於完工後將鑰匙交還定作人並請款之一般室內裝修
    慣習，即堪認原告主張其已完成系爭工程（包含所追加及追
    減部分）等情，應屬可採，至於上述鑑定報告程序中所臚列
    之瑕疵及未施作部分，即屬原告是否應負瑕疵擔保責任問題
    ，尚不得因此即認系爭工程未完工，是被告抗辯原告未完工
    、兩造未就追加工項訂定契約，其不得請求給付系爭工程款
    云云，並不可採。
(三)第查：原告主張被告尚有尾款169,800 元未給付等情，既為
    被告所不爭執，應堪認為真；另其主張追加工項部分之工程
    款為362,800 元部分，雖未有書面之合約，惟兩造應有口頭
    契約成立，既如上述，經審原告確有施作追加工項及系爭工
    程（包括追加減工項）確有瑕疵，應予扣款311,655 元（見
    卷內鑑定報告書第2 頁）等情，則原告得向被告請求之工程
    款即應為220,945元（即169,800元＋362,800－311,655＝
    220,945元）。被告雖抗辯其得扣減之金額為460,950元云云
    ，惟係其主觀之計算，且與原告應受拘束之系爭鑑定報告書
    不符，自不足採。
(四)另就磁磚費用215,072 元部分，原告主張已自大永磁磚行受
    讓對被告磁磚費用之債權，此有原告所提之債權讓與合約書
    (見卷1第174頁)在卷可證，原告並已以起訴狀之送達為債權
    讓與之通知。另大永磁磚行亦提出客戶應收帳明細表 (見卷
    2第16頁)，該明細表內詳載被告系爭房屋使用磁磚之數量、
    單價及金額等項，且被告對前往大永磁磚行挑選磁磚乙事亦
    無爭執 (見卷2第13頁背面)，則依上事實，即足堪認被告已
    同意依大永磁磚實際送達被告處所之數量及單價付款，而大
    永磁磚行確曾將上明細表傳真予被告確認等情，復經證人劉
    方擎即大永磁磚之負責人到庭結證無訛，則原告請求被告給
    付215,072 元，即非無據，被告抗辯原告應證明實際使用數
    量云云，有違其與大永磁磚行之約定，並不可採。
(五)綜上，原告所得請求之金額應為436,017元（即220,945元＋
    215,072元＝436,017元）。
五、反訴部分：反訴原告不得向反訴被告請求。
(一)反訴原告固主張反訴被告溢領工程款294,150 元，反訴被告
    應返還云云，惟查：反訴原告上項主張，與其應受拘束之卷
    附鑑定報告書鑑定結果相左，並不可採。
(二)反訴原告雖另依民法第227 條及第495條第2項之規定，主張
    反訴被告逾期完工，其依系爭契約得請求反訴被告賠償自94
    年2月1日至95年9月19日總計533天之遲延罰款905,034 元及
    自95年9月20日起按日賠償1,698元云云，惟其上主張，明顯
    與其依系爭契約第6條第4款給付完工款承認完工之事實不符
    ，自不可採。
(三)反訴原告另主張反訴被告應賠償其因工程瑕疵所生之瑕疵結
    果損害，包括：垃圾清運4,500元、防水工程169,500元、廢
    料運除38,600元、天花板漏水之補訂工程16,500元、及未能
    使用系爭房屋所生相當於租金之損害以每月租金28,000元計
    算，計17月共476,000元部分，反訴原告並無法積極舉證確
    係因系爭契約所造成，則其上項請求，亦不可採。
六、綜上所述，原告依系爭契約、債權讓與及買賣之法律關係請
    求被告給付承攬報酬及磁磚費用436,017 元，及自起訴狀繕
    本送達被告之翌日即94年5 月14日起至清償日止，按年息5%
    計算之利息，為有理由，應予准許，其逾上請求之部分，尚
    屬無據，應予駁回。另反訴原告依民法第277條、第495條第
    2項之規定請求反訴被告應給付反訴原告1,904,284元，暨反
    訴狀送達之翌日起起算至清償日止，按年息5%計算之利息。
    反訴被告應自95年9 月20日起至最後事實審言詞辯論終結之
    日止，按日給付反訴原告1,698 元，及應給付日之翌日起至
    清償日止，按年息5%計算之利息，均無理由，而應駁回。
七、本訴部分，兩造分別陳明願供擔保，請准宣告假執行或免為
    假執行，就原告勝訴部分，核無不合，乃分別酌定相當之擔
    保准許之，而原告敗訴部分其假執行之聲請已失所依附，應
    予駁回。另反訴部分，反訴原告假執行之聲請已因其反訴遭
    駁回而失其依據，應併予駁回。
八、訴訟費用負擔依之據：民事訴訟法第78條、第79條。
中    華    民    國    95    年    9     月    29    日
                      民事第三庭  法  官  詹駿鴻
以上正本係照原本作成
如對本判決上訴，須於判決送達後20日內向本院提出上訴狀
中    華    民    國    95    年    9     月    29    日
                                  書記官  官碧玲


司法院資訊處製作；財團法人民間司法改革基金會備份。
